【裁判字號】    98,抗,1213
【裁判日期】    980729
【裁判案由】    假扣押
【裁判全文】
臺灣高等法院民事裁定                  98年度抗字第1213號
抗  告  人  甲○○
相  對  人  乙○○
上列當事人間假扣押事件，對於中華民國98年4月1日臺灣板橋地
方法院98年度全字第1449號裁定提起抗告，本院裁定如下：
    主  文
抗告駁回。
抗告費用由抗告人負擔。
    理  由
一、相對人於原法院聲請意旨略以：兩造間因使用借貸關係，由
    伊借款第三人即抗告人配偶張祐銓新台幣（下同）30萬元，
    張祐銓則交付抗告人於民國95年6月30日簽發、面額30萬元
    （原裁定誤載50萬元）、付款人國泰世華商業銀行、支票號
    碼AA0000000之支票乙紙（下稱系爭支票）。詎屆期後提示
    ，竟因存款不足及拒絕往來戶而遭退票，頃聞抗告人有搬移
    隱匿財產，致日後有不能強制執行或甚難執行之虞，願供擔
    保以代釋明，請准就抗告人之財產在30萬元範圍內予以假扣
    押等語。
二、原裁定以：相對人就其所稱，已提出支票、退票理由單為證
    ，可認有相當之釋明，惟對假扣押之原因則未盡釋明之責，
    然其既陳明願供擔保以補釋明之不足，所請尚無不合。爰准
    相對人以10萬元為抗告人供擔保後，得對於抗告人之財產在
    30萬元之範圍內，予以假扣押。抗告人以30萬元為相對人供
    擔保或提存後，得免為或撤銷該假扣押。
三、抗告意旨略以：相對人提出支票及退票理由單，僅能就本件
    假扣押之請求存在為說明，惟並未就假扣押之原因僅釋明之
    責，而非釋明有所不足，原裁定竟准許相對人供擔保而對伊
    之財產為假扣押，有違民事訴訟法第523條之規定。為此提
    起抗告，求予廢棄原裁定，駁回相對人假扣押之聲請等語。
四、按債權人就金錢請求或得易為金錢請求之請求，欲保全強制
    執行者，得聲請假扣押；假扣押非有日後不能強制執行或甚
    難執行之虞者，不得為之；請求及假扣押之原因應釋明之；
    前項釋明如有不足，而債權人陳明願供擔保或法院認為適當
    者，法院得定相當之擔保，命供擔保後為假扣押，民事訴訟
    法第522條第1項、第523條第1項、第526條第1項、第2項分
    別定有明文。又釋明事實上之主張者，得用可使法院信其主
    張為真實之一切證據。但依證據之性質不能即時調查者，不
    在此限，民事訴訟法第284條亦定有明文。是假扣押制度係
    為保全強制執行而設，故凡假扣押之聲請，必須有將來不能
    執行或執行困難之虞，始得為之。所謂不能強制執行，如債
    務人浪費財產，增加負擔，或就其財產為不利益之處分，將
    成為無資力之情形等是；所謂恐難執行，如債務人將移住遠
    方或逃匿是也，最高法院19年抗字第232號判例意旨參照。
五、相對人主張其借款30萬元予張祐銓，張祐銓乃交付系爭支票
    為憑，惟屆期後提示，竟遭退票等語，業據提出支票及退票
    理由單等件為證（見原審卷第5頁），且為抗告人所不爭執
    （見本院卷第4頁），應認相對人已就其本件請求盡釋明之
    責。
六、相對人復主張抗告人有搬移隱匿財產，恐日後有不能強制執
    行或甚難執行之虞等語，雖為抗告人所否認，但觀之系爭支
    票退票理由單上記載：發票日為「95年6月30日」，退票日
    為「96年3月3日」，退票理由及代號為「04存款不足及拒絕
    往來戶」等字（見原審卷第5頁，本院卷第6頁），依支票存
    款戶票信狀況註記須知第14條第1款規定：「支票存款戶在
    各地金融業者所設帳戶，一年以內發生存款不足理由退票未
    經清償註記達三張之情形者，本所總（分）所應為拒絕往來
    戶之註記，並註記其拒絕往來期間為自通報日起算三年。」
    ，可知抗告人於95年6月30日簽發系爭支票後，至96年3月3
    日系爭支票退票之不到一年期間，已發生存款不足理由退票
    ，亦未清償註記達3張以上之情形，而遭臺灣票據交換所列
    為拒絕往來戶，且迄未滿3年，顯見抗告人之信用嚴重貶落
    ，恐成無資力之狀態，而有日後不能強制執行或甚難執行之
    虞至明。揆諸首揭說明，相對人既已釋明其債權請求及假扣
    押之原因，足使本院信其主張大致為正當。縱其釋明仍有不
    足，惟其既陳明願供擔保，以補釋明之不足，該項擔保復資
    為抗告人之財產因假扣押受有損害之賠償，仍應認堪補釋明
    之不足，而應予准許。抗告人所辯相對人未釋明本件假扣押
    之原因云云，尚無可採。
七、從而，原審據相對人陳明願供擔保以補假扣押原因釋明之不
    足，依首開規定，命其以10萬元供擔保後，得對抗告人之財
    產在30萬元之範圍內為假扣押，並無不合。抗告意旨指摘原
    裁定不當，求予廢棄，為無理由，應予駁回。爰裁定如主文
    。
中    華    民    國    98    年    7     月    29    日
                    民事第十七庭
                        審判長法  官  藍文祥
                              法  官  陳麗芬
                              法  官  張競文
正本係照原本作成。
不得再抗告。
中    華    民    國    98    年    7     月    30    日
                              書記官  章大富


司法院資訊處製作；財團法人民間司法改革基金會備份。
